【裁判字號】    91,聲判,2
【裁判日期】    920121
【裁判案由】    聲請交付審判
【裁判全文】
臺灣澎湖地方法院刑事裁定                    九十一年度聲判字第二號
    聲  請  人
    即  告訴人  丙○○
    代  理  人  乙○○
    被      告  甲○○
右列聲請人因被告偽造文書等案件，不服台灣高等法院高雄分院檢察署檢察長駁回再
議之處分（九十一年度上聲議字第七二七號），聲請交付審判，本院裁定如左：
    主  文
聲請駁回。
    理  由
一、按告訴人不服上級法院檢察署檢察長或檢察總長認再議為無理由而駁回之處分者
    ，得於接受處分書後十日內委任律師提出理由狀，向該管第一審法院聲請交付審
    判。法院認為交付審判之聲請不合法或無理由者，應駁回之。刑事訴訟法第二百
    五十八條之一、第二百五十八條之三第二項後段分別定有明文。
二、本件聲請人丙○○以被告甲○○涉犯偽造文書罪，向臺灣澎湖地方法院檢察署檢
    察官提出告訴，經該署檢察官於民國九十一年十月三十一日以八十九年度偵續（
    一）字第一號為不起訴處分後，聲請人不服聲請再議，經台灣高等法院高雄分院
    檢察署檢察長於九十一年十一月十五日以九十一年度上聲議字第七二七號為駁回
    再議之處分。
三、聲請交付審判意旨略以：被告甲○○為澎湖縣政府計劃室科員，支援澎湖縣立體
    育場一般綜合業務，負責辦理澎湖縣立體育場所屬網球場整修工程，該工程於八
    十八年七月十四日由聲請人得標後，發現工程所定網球場鋁網規格涉及專利權，
    全國僅有「王牌」一家廠商生產，經提出爭執後，檢察官命被告提出說明，被告
    遂為此查訪澎湖地區之廠商，乃由花琪行等六家廠商出具證明書表示有鋁網之「
    承做能力」，被告為誆騙檢察官，竟扭曲該六家廠商為有鋁網之「生產能力」，
    並作成公文書陳報檢察官，因認被告明顯涉有刑法第二百十三條之公務員登載不
    實罪嫌，原檢察官及高檢署對此不查，分別對被告為不起訴處分及駁回聲請人再
    議之處分，聲請人無法信服，而聲請交付審判。
四、按刑法第二百十三條之公務員登載不實罪，以公務員所登載不實之事項出於明知
    為前提要件，所謂明知，係指直接故意而言，若為間接故意或過失，均難繩以該
    條之罪，最高法院四十六年台上字第三七七號、六十九年台上字第五九五號判例
  可資參照。經查：聲請人於八十八年十一月二十三日在台灣澎湖地方法院檢察署
    對被告提出本件告訴，並於同日檢察官訊問時，已當場提出澎湖縣立體育場八十
    八年九月二十二日（八八）澎體場字第四九八號函（下稱系爭公文書）及同函所
    後附之花琪行等六家廠商於同月中旬出具之證明書六紙為證，而聲請人提出之系
    爭公文書說明欄第二項記載略為：「附本工程護網所採用材料、規格，本縣有能
    力『生產』之六家廠商證明書各乙份」等詞，前開六紙廠商證明書則均載明：「
    澎湖縣立體育場所屬地網球場整修工程，所採用鋁材部分本行依圖說規格強度有
    能力『承做』施工」等文字，經告訴後，臺灣澎湖地方法院檢察署始分案辦理，
    隔數日，再由承辦檢察官傳喚被告到庭訊問等情，業經本院調閱該署八十八年度
    偵字第六七二號偵查卷查明屬實，因此，聲請意旨認為檢察官傳訊被告後，被告
    始臨訟偽造系爭公文書並覓得前開六紙廠商證明書用以「誆騙」取信檢察官云云
    ，並非真正，此由系爭公文書及六紙證明書所記載之發文日期，亦可得知，故聲
    請意旨對於相關事證之認知，已有誤會。又聲請人於八十八年七月十四日標得網
    球場整修工程後，於同年八月初某日，向澎湖縣政府提出異議表示符合規格之網
    球場鋁網已經停產，縣政府即於同月十日發函設計人呂漢崗建築師事務所促其查
    明，呂漢崗建築師事務所遂於同月十八日函稱目前有「中華」等九家廠商可以生
    產，縣政府據此乃於同月二十五日函請聲請人依原得標設計內容施工，聲請人再
    於同年九月八日發函縣政府表示市面上僅有半成品可用，若要生產成品即須重新
    製作模具而導致逾期完工等情，有各該經被告乃至澎湖縣縣長等多名公務員參與
    處理之函稿附卷可憑（八十八年度偵字第六七二號第三三頁、八十九年度偵續字
    第二號第九七頁至第一Ｏ一頁），既然澎湖縣縣長等多名上層公務員已於八十八
    年八月間得知相關工程能否依約施工之爭議並參與其中，身為基層公務員之被告
    ，已難認其日後對本件工程仍故意從事不法。其後於八十八年九月間，澎湖縣政
    府員工曾春生受命查訪澎湖地區廠商，進而取得前開六紙廠商證明書一節，業據
    證人曾春生證述在卷（八十九年偵續字第一二號第四一頁），準此，被告在前開
    八十八年八月間多紙公文往返過程中，已屢次遭遇聲請人質疑之鋁網生產能力問
    題，嗣後再由他人處取得澎湖地區廠商證明書後，礙於專業，而於擬具系爭公文
    書時，先入為主誤將鋁網「承做能力」認作「生產能力」，即屬可能，實難認定
    被告為明知有不實事項而予以登載。況且，根據系爭公文書內容所示，該公文書
    依其內容所載係「兼復貴公司八十八年九月八日（八八）光宏字第一○一號函」
    （詳說明二），而光宏土木包工業原函意旨係爭執「請貴府提供六家以上生產廠
    商」（詳卷附一○一號函說明二），顯然該公文書重點在於指導聲請人在澎湖地
    區取得「鋁網」以便復工之用意，其系爭覆函固有「答非所問」嫌疑，但僅止於
    問答間對問題認知差異之表述，並不涉系爭公文書使用文字出現「生產」等不符
    實情文字即可遽認被告有何故陷聲請人於發生新損害情事 (按聲請人若有何損害
    發生，其原因應存在於同年七月十四日得標前），難認僅因系爭公文書其中用語
    涉不實「生產」一語，即認聲請人又因該系爭公文書而再發生新損害；再者，系
    爭公文書中「生產」一詞之出現，綜合全函意旨，並非對後附六紙証明書之屬性
    作出廠商生產能力之判斷，而是就該六紙証明書之「文書証明名稱」表述方法有
    爭議，隨函並檢附有載明証明意旨之全文，基本上對該文書名稱用語之妥適性極
    易判斷，而該公文書又係由主管核稿判行，並檢送六紙廠商證明書為附件，被告
    若有公務上登載不實之直接故意，擬稿時逕以六家廠商均有生產能力之文字交代
    即可，自無表述「有能力生產之六家廠商証明書」之方式，且一併檢送證明書供
    主管及聲請人比對之可能，參酌系爭公文書由他人核稿判行之發送過程中，亦無
    人發現與附件之六紙廠商證明書有所差距，足見二者間確有不易區別之處，自不
    能認定被告有登載明知不實事項之犯行。從而，根據前述最高法院判例，原不起
    訴處分書及駁回再議處分書，已就被告被訴偽造文書罪嫌，取捨證據調查說明，
    認定並無積極證據證明被告明知為不實事項而為登載，以犯罪嫌疑不足為由，依
    刑事訴訟法第二百五十二條第十款規定為不起訴處分及駁回再議之聲請，核對卷
    內資料，於法均無違誤，本件聲請意旨仍執前詞，對於原處分加以指摘而聲請交
    付審判，並無理由，應予駁回。
五、依刑事訴訟法第二百五十八條之三第二項前段，裁定如主文。
中      華      民      國      九十二      年     一     月   二十一   日
                              台 灣 澎 湖 地 方 法 院 刑 事 庭
                                    審判長法  官  洪   兆  隆
                                          法  官  陳   順   輝
                                          法  官  陳   介   安
右正本證明與原本無異。
如不服本裁定，應於裁定送達後五日內，向本院提出抗告狀（須附繕本）。
中      華      民      國      九十二      年     一     月   二十一   日
                                          書記官  劉   竹   苞


司法院資訊處製作；財團法人民間司法改革基金會備份。
